最高法院刑事判決　　　　　　一○○年度台上字第五九八八號
上　訴　人　范雅仁
上列上訴人因妨害性自主案件，不服台灣高等法院中華民國九十
九年七月七日第二審判決（九十八年度上訴字第四八二○號，起
訴案號：台灣台北地方法院檢察署九十七年度偵字第二五四六一
號），提起上訴，本院判決如下：
    主  文
上訴駁回。
    理  由
按刑事訴訟法第三百七十七條規定，上訴於第三審法院，非以判
決違背法令為理由，不得為之。是提起第三審上訴，應以原判決
違背法令為理由，係屬法定要件。如果上訴理由書狀並未依據卷
內訴訟資料，具體指摘原判決不適用何種法則或如何適用不當，
或所指摘原判決違法情事，顯與法律規定得為第三審上訴理由之
違法情形，不相適合時，均應認其上訴為不合法律上之程式，予
以駁回。本件上訴人范雅仁上訴意旨略稱：(一)、被害人Ａ女指述
其徒手抓住伊雙手強制性交得逞，但驗傷單上並未記載伊手部有
何傷痕，伊另指稱於遭性侵害過程，曾極力掙扎反抗，造成腰部
破皮、大腿受傷等語，但驗傷單上未載有腰部破皮之傷勢。原審
片面採信Ａ女之指控，有理由矛盾之違法。(二)、Ａ女身高一七八
公分，上訴人僅高一七六公分，Ａ女體型亦較壯碩，上訴人未持
用任何兇器，如何逼之就範？顯見Ａ女之自主決定權未遭到壓抑
，何來違反意願之可言？且倘上訴人對Ａ女強制性侵害，伊何以
僅受有左頸部瘀血、雙側大腿擦傷等區區傷勢？原判決就此違背
常理之疑點，未詳予說明，有判決理由不備之違誤。(三)、Ａ女若
遭強制性侵害，當時何以未呼救求援，且於當日六時許至七時三
十分，尚與多人通話、收發簡訊，並可中斷遭性侵害之行為，彎
腰拿取電話接聽學校老師之來電。原審就此有利於上訴人之事項
恝置不理，更未於理由中敘明不採之理由，亦有判決理由不備之
違誤。(四)、於本件案發後，上訴人曾與Ａ女牽手上學，上訴人曾
聲請檢察官調閱上訴人學校附近之監視器影帶，並請求檢察官至
現場履勘，以了解現場環境，但未獲檢察官置理。嗣檢察官延宕
至民國九十八年三月二十日向「○○舞台」調取監視錄影時已逾
保管期限。原審未斟酌上情，有應予調查之證據未予調查之違誤
。(五)、本件並無Ａ女因遭性侵害所生創傷症候群之任何評估資料
，可見Ａ女惡意栽贓。(六)、原審對於本件之審理未秉持無罪推定
原則，明顯違反中立客觀之立場，剝奪上訴人公平受審之機會。
其與Ａ女係男朋友關係，係在兩情相悅下發生性行為，並非強制
性交云云。
惟查：原判決綜合全案卷證資料，本於事實審法院採證認事之職
權，認定上訴人與Ａ女（○○○年六月生，真實姓名、出生日詳
卷），分別係「○○商業職業學校」（學校名稱詳卷）夜間部及
日間部之學生，上訴人因欲追求Ａ女，而於九十七年十月三十一
日，向之索取電話號碼，嗣並邀約外出見面用餐。同年十一月三
日，上訴人以手機傳簡訊邀約Ａ女於翌日（即四日）上午碰面，
Ａ女以為上訴人係要邀請共用早餐，依約於該日上午六、七時許
，至○○市○○街口之公車站牌與上訴人碰面，並一同走至○○
市○○路○○電視公司對面之「○○舞台」聊天。上訴人竟於同
日上午七時三十分許，基於強制性交之犯意，在附近之視覺死角
，突然自Ａ女後面以雙手環抱，Ａ女反抗擬推開，其猶緊抱不放
，並將之拉至室內之隱密處後，強行以手指伸入伊之內褲，插入
陰道內，Ａ女明白表示拒絕，並因感覺疼痛而閃躲、掙扎，其竟
進而強褪Ａ女之制服長褲及內褲，將之強押緊貼於牆壁後，違反
Ａ女之意願，以陰莖插入伊陰道內，對之強制性交得逞，造成處
女膜七點鐘方向裂傷與瘀血、左頸部瘀血、雙側大腿擦傷。於強
制性交之際，Ａ女學校之班導師劉○○（名字詳卷），因Ａ女未
至學校上課，適來電關切，上訴人見狀方停止強制性交行為。嗣
Ａ女到校上學後哭泣不已，經同學及導師詢問後，始知伊甫遭上
訴人性侵害，遂通知Ａ女之父帶至醫院驗傷並報警而查獲等情。
因而維持第一審論處上訴人強制性交罪刑，駁回上訴人在第二審
之上訴。已依據卷內資料，說明其所憑之證據及認定之理由。對
於上訴人所為其與Ａ女係在兩情相悅下發生性行為，並無違反Ａ
女意願而強制性交云云之辯解，併已敘明：前揭事實，業據Ａ女
於警詢、偵查、審理中指述綦詳（見偵查卷第四至九頁、第四十
五至四十七頁，第一審卷第五十五至六十五頁）。且Ａ女當日接
獲劉○○來電詢問何以遲未到校時，即飲泣吱唔，到校後痛哭不
已，更情緒激動摔門，經詢問後，方泣訴甫遭上訴人強制性交之
情事，Ａ女父親獲知後帶往驗傷，並報警處理等情，分經劉○○
及Ａ女之同學Ａ１證述在卷（見第一審卷第四十一頁、第四十四
至四十七頁），復有電話通聯紀錄可參（見偵查卷第八十五頁）
。而Ａ女遭性侵害後，處女膜七點鐘方向裂傷及瘀血、左頸部瘀
血、雙側大腿擦傷之事實，亦有○○醫院受理疑似性侵害事件驗
傷診斷書可稽（見偵查卷彌封證物袋）。警方於Ａ女內褲上護墊
採集之染色體ＤＮＡ型別與上訴人相符，有內政部警政署刑事警
察局鑑驗書足憑（見偵查卷第九十四至九十七頁）。此外，復有
現場照片多張可佐（見偵查卷第三十一至四十一頁）。上訴人於
警詢時亦承認：Ａ女開始有反抗並要其把陰莖抽出來，當時係一
時衝動，違反Ａ女意願強行以陰莖插入伊陰道內等語（見偵查卷
第十三頁）。因認上訴人確有以前揭方式，違反Ａ女之意願，強
制性交之犯行。而以上訴人嗣後否認強制性交，辯稱係兩情相悅
云云，乃飾卸之詞，不可採信等情，已逐一說明及指駁。上訴意
旨對於原判決所為前揭論斷，並未依據卷內資料，具體指摘有何
違背法令情形。且查：(一)、聲請調查之證據，以能調查者為限，
此觀之刑事訴訟法第一百六十三條之二第一項、第二項第一款之
規定自明。上訴人於本件案發後，固曾聲請檢察官調閱上訴人學
校附近之監視器影帶，嗣檢察官於九十八年三月二十日向「○○
舞台」調取監視錄影，已逾保管期限，而無法調取（見偵查卷第
一一七頁）。該項證據既屬不能調查，則原審未予調查，難謂有
何應予調查之證據未予調查之違誤，自不得執此作為適法之第三
審上訴理由。又第三審為法律審，應以第二審判決所確認之事實
為判決基礎，故於第二審判決後不得主張新事實或提出新證據而
資為第三審上訴之理由。上訴人於第一審、原審，並未請求勘驗
現場，第一審、原審於審判期日訊問「尚有何證據請求調查？」
時，上訴人及其選任辯護人均稱「無」，有審判筆錄可查（見第
一審卷第六十七頁背面、第六十八頁正面，原審卷第二十五頁背
面、第二十六頁正面、第六十七頁背面、第六十八頁正面）。其
待上訴本院後，任意指稱原審未履勘現場云云，係在第三審始為
此項主張，且非依據卷內資料執為指摘，顯非適法之第三審上訴
理由。(二)、Ａ女手部遭上訴人抓住，不必然會造成傷痕，另Ａ女
極力反抗時，亦未必一定會造成腰傷。而Ａ女遭性侵害既已受有
處女膜七點鐘方向裂傷與瘀血、左頸部瘀血、雙側大腿擦傷等傷
勢，縱該診斷書未記載Ａ女手部、腰部受有傷痕，亦無法作為有
利於上訴人之認定。又Ａ女遭上訴人性侵害後，情緒崩潰，反應
激動，已據劉○○、Ａ１證述在卷，則本件有無Ａ女因遭性侵害
所生創傷症候群之評估資料，與判決之結果不生影響。上訴意旨
對原審前揭認事採證職權之適法行使，持憑己意，任意指摘，亦
非適法之第三審上訴理由。(三)、事實之認定與證據之取捨，乃事
實審法院之職權，苟其事實之認定及證據之取捨，並不違背經驗
法則與論理法則，即不容任意指為違法而執為上訴第三審之理由
。上訴意旨其餘之指摘，係對於原判決已說明事項及屬原審採證
認事職權之適法行使，持憑己見重為事實之爭執，均與法律規定
得為第三審上訴理由之違法情形，不相適合。其上訴不合法律上
之程式，應予駁回。
據上論結，應依刑事訴訟法第三百九十五條前段，判決如主文。
中    華    民    國  一○○  年   十一   月    三    日
                      最高法院刑事第十二庭
                          審判長法官  陳  世  雄  
                                法官  張  祺  祥  
                                法官  宋      祺  
                                法官  惠  光  霞  
                                法官  周  盈  文  
本件正本證明與原本無異
                                      書  記  官  
中    華    民    國  一○○  年   十一   月    七    日
                                                    Ｍ